臺灣高等法院高雄分院刑事判決　　　　　　　　　　九十一年度上易字第九三二號
　　上訴人即被告　甲○○
右上訴人因妨害公務案件，不服臺灣高雄地方法院九十一年度易字第八三八號中華民
國九十一年五月九日第一審判決（起訴案號：臺灣高雄地方法院檢察署九十一年度偵
字第三五六號），提起上訴，本院判決如左：
      主  文
原判決撤銷。
甲○○無罪。
      理  由
一、公訴意旨略以：被告甲○○與薛和平（另不起訴處分）於民國九十年十一月二十
    九日十六時三十分許，共同騎乘陳祈彥所有車號ＸＤＸ─五四二號已報失竊之重
    型機車（嗣經查並非失竊物），於行經高雄市○○區○○路七七七號前，為高雄
    市政府楠梓分局警備隊員警郭信賢發現，即上前抓住後載者薛和平之衣領，甲○
    ○明知員警郭信賢為警察，所為係執行公務，竟非但不停車，反而加速逃逸，將
    郭信賢在地上拖行約五十公尺後人車倒地，致使郭信賢全身多處擦挫傷，該車停
    止後，經員警郭信賢制伏薛和平，而甲○○則趁隙逃逸後，嗣於同月三十日十四
    時二十分自動到案說明，始悉上情等語，因認被告甲○○涉犯刑法第一百三十五
    條第一項之妨害公務罪嫌。
二、按犯罪事實應依證據認定之，無證據不得推定其犯罪事實；又不能證明被告犯罪
    ，應諭知無罪之判決，刑事訴訟法第一百五十四條及第三百零一條分別定有明文
    。
三、訊據上訴人即被告甲○○堅決否認有對於警員依法執行職務時，施強暴之犯行，
    辯稱：當天伊騎機車後載薛和平，並不知道警察正用手抓住在後座之薛和平後衣
    領，當時只聽見薛和平說一聲「ㄉㄧㄢˇ仔」（指警察），伊因沒帶安全帽及證
    件，以為附近有警察，所以心裡緊張害怕就往前騎，因為薛和平被警察抓住衣領
    所以機車就摔倒了等語。經查：
    （一）本件被告係於右揭時間騎乘機車後載薛和平，行經高雄市○○區○○路七
          七七號前，為高雄市政府楠梓分局警備隊員警郭信賢查覺被告所騎乘之機
          車係他人報案失竊之機車（嗣經查証並非失竊機車），郭信賢乃上前攔截
          而自後抓住坐在機車後座之薛和平衣領，惟被告所騎機車並未立即停住而
          仍繼續往前行進約五十公尺始人車倒地等事實，業經証人薛和平在警訊、
          偵查中証稱：「當時我是坐在後座，只知警察抓住我的後衣領不放，劉松
          林仍在加速，最後我們連車一起倒地。」、「因我們沒帶安全帽及駕照才
          跑」等語，及証人郭信賢在偵查中証述：「我當天與龔憲宏一起查贓車，
          經電腦查証發現該車是贓車，我下車抓住薛和平，我當時著制服，薛和平
          知道我是警員，我抓住薛和平後車子就一直往前走。」等語。
    （二）惟參酌証人郭信賢在偵查、原審中就其攔截被告機車之情節另証述稱：「
          （抓薛某時有無表明身分？）沒有，來不及表明，我一抓住他，車子就往
          前騎。」、「因為我認為他們騎贓車，想將他們攔下盤查，我是跑步抓薛
          和平的衣領，騎車之被告非但未停車，反而將車加速前進，我因而被拖行
          了五十公尺」等語。另証人薛和平在本院調查時証述稱「是警察突然從背
          後抓住我的肩膀，我是轉頭看到警察穿制服才知道是警察，我回頭馬上告
          訴被告說有警察，當時機車是在行進中，」等語，足認被告係在騎機車行
          進中，警員郭信賢跑步上前抓住後座薛和平之衣領，薛和平於被抓住衣領
          之瞬間，雖見郭信賢身著警察制服，而立即對騎車之被告說「有警察」，
          然審酌當時事出突然，被告於薛和平被抓住衣領之瞬間，忽聞「有警察」
          之警告，衡諸常情，被告既未戴安全帽及証件，為恐遭警取締違規，其情
          急而欲加速脫離現場，乃緊急間本能意識之反應，則縱認被告騎機車行進
          中已知後座之薛和平突遭警員抓住衣領，其並未停車而加速前進，主觀上
          亦係意在迅速脫離現場之本能反應行為，難認被告有積極施強暴脅迫妨礙
          公務員執行特定職務之不法意圖。何況，如前所述，被告騎機車行進中，
          警員係突然自後抓住後座之薛和平衣領，被告機車仍繼續前行約五十公尺
          而人車倒地等情，均係在短短數秒間內瞬間突發而接續之動作事實，被告
          在突發而瞬間緊急之情況下，本難期其能理性而正確地選擇服從攔截盤查
          而緊急煞停機車，被告縱係採取加速繼續前進之動作以期迅速脫離現場（
          或逃避違規取締），然此一瞬間欲脫離現場之行為，被告當刻並無未立即
          停車必造成警員受傷之認識，究難認係被告積極地對警察依法執行職務時
          之施用暴力之故意（被告並無另以機車衝撞警員或毆打警員等之施強暴行
          為），公訴意旨以被告「執意加速逃逸」之行為乃對於公務員執行職務時
          施強暴之行為，自屬誤會。此外，復查無其他証據足証被告有對於公務員
          依法執行職務時施強暴之犯行，不能証明被告犯罪，依上開規定自應為被
          告無罪之諭知。
四、原審未予詳究，對被告為有罪之判決，自有未洽，被告上訴意旨堅決否認犯罪，
    上訴為有理由，應由本院將原判決予撤銷改為被告無罪之判決。
據上論結，應依刑事訴訟法第三百六十九條第一項前段、第三百六十四條、第三百零
一條第一項，判決如主文。
本案經檢察官郭振昌到庭執行職務。
中       華        民        國    九十一     年    九      月  十八    日
                              臺灣高等法院高雄分院刑事第三庭
                                  審判長法官  周賢銳
                                        法官  謝宏宗
                                        法官  莊崑山
右正本證明與原本無異。
不得上訴。
                                  法院書記官  邱麗莉
中       華        民        國      九十一  年     九      月十九    日
